臺灣新竹地方法院民事判決　九十一年度訴字第一四三號
　　原　　　告　台灣中小企業銀行股份有限公司
　　法定代理人　甲○○
　　訴訟代理人　丙○○
　　　　　　　　乙○○
　　被　　　告　丁○○
右當事人間返還消費借貸款事件，本院判決如左：
    主      文
被告應給付原告新台幣壹佰陸拾貳萬零伍佰玖拾壹元，及自民國九十年五月二十四日
起至清償日止，按年息百分之九點一０三計算之利息，暨自民國九十年六月二十五日
起至清償日止，逾期六個月以內者，按上開利率百分之十，超過六個月者，按上開利
率百分之二十計算之違約金。
訴訟費用由被告負擔。
本判決於原告以新台幣伍拾肆萬元或同額之中央政府建設公債債票供擔保後得假執行
。
    事      實
甲、原告方面：
一、聲明：求為判決如主文第一項所示及為以現金或同額之中央政府建設公債債票供
    擔保為條件之假執行宣告。
二、陳述：
（一）緣訴外人即借款人鄭金山於民國（下同）八十七年八月二十四日，邀集被告、
      訴外人鄭正傑為連帶保證人，簽立借據，向原告借款新台幣（下同）二百萬元
      ，約定借款期間十年，自八十七年八月二十四日起至九十七年八月二十四日止
      ，並以每月為一期，共分一百二十期，平均攤還本息，利息則按年息百分之九
      點五計算，嗣後每當原告基本放款利率調整時，自調整日起改按新公告之基本
      放款利率加年率百分之零點八四計算，如借款人鄭金山未依約按期繳納本息，
      即喪失期限利益，所有債務視為全部到期，應將所欠借款一次清償，如有遲延
      ，並自遲延之日起，逾期六個月以內者，按上開利率百分之十，超過六個月者
      ，按上開利率百分之二十加付違約金，連帶保證人即被告、訴外人鄭正傑並自
      願放棄先訴抗辯權。
（二）詎借款人鄭金山前開借款本息僅繳納至九十年五月二十三日止，自九十年五月
      二十四日起即未依約繳納借款本息，迄今已逾一期以上，依上開約定，本件借
      款應視為全部到期，借款人鄭金山應將所欠之借款一次清償，計前開借款尚積
      欠原告一百六十二萬零五百九十一元及自九十年五月二十四日起至清償日止，
      按當時利率即年息百分之九點一０三計算之利息，暨自九十年六月二十五日起
      至清償日止，逾期六個月以內者，按上開利率百分之十，超過六個月者，按上
      開利率百分之二十計算之違約金，又被告為前開借款之連帶保證人，依法亦應
      負連帶清償之責任，爰依消費借貸之連帶保證法律關係提起本訴。
（三）又借款人鄭金山及被告固有提供不動產設定抵押，惟此並不影響原告對被告之
      請求；另經濟不景氣，亦不能作為被告緩期清償之理由。
三、證據：提出借據（含授信約定書）影本一份、被告戶籍謄本一件等為證。
乙、被告方面：
一、聲明：請求駁回原告之訴。
二、陳述：被告長期來均係原告忠實之客戶，而系爭借款自八十七年八月間借款以來
    ，迄至九十年五月二十三日止，借款人亦均按月清償，保持信譽多時，僅因大環
    境不景氣，造成收入短少，經濟陷入困境，生活費尚且無著落，以致欠繳前開本
    息，故希望原告能給予寬限期，以使被告有清償債務之能力，並維護借款人、被
    告等就中小企業之經營。又查為本件借款時，借款人鄭金山及被告有將共有坐落
    花蓮縣光復鄉○○段四０四、一二一八四之一、一二一八四之一四、一二一八之
    一七、五二一、一二七三等地號六筆土地提供原告設定抵押權，亦足以擔保原告
    之系爭借款債權。
    理      由
一、得心證之理由：
（一）原告主張之事實，業據其提出與所述相符之借據（含授信約定書）一份、被告
      戶籍謄本一件等為證，亦為被告所不爭執，自堪信原告之主張為真實。被告雖
      辯稱借款人鄭金山及被告就系爭借款有提供不動產六筆給原告設定抵押，已足
      可擔保系爭借款債權云云。按保證人於債權人未就主債務人之財產強制執行而
      無效果前，對於債權人固得拒絕清償；惟保證人拋棄前開之權利者，即不得再
      行主張，民法第七百四十五條、第七百四十六條第一款分別定有明文。又按保
      證債務之所謂連帶，係指保證人與主債務人負同一債務，對於債權人各負全部
      給付之責任者而言，此就民法第二百七十二條第一項規定連帶債務之文義參照
      觀之甚明；故連帶保證與普通保證不同，縱使無民法第七百四十六條所示之情
      形，亦不得主張同法第七百四十五條關於檢索抗辯之權利（最高法院四十五年
      度台上字第一四二六號判例意旨參照）。查本件被告與原告簽訂之授信約定書
      第十條約定立約人即被告所保證之債務，如主債務人未依約履行，立約人當即
      負責，立即如數付清，並同意原告無須先就擔保物受償，得逕向立約人求償等
      語，另被告係擔任連帶保證人，亦有上開授信約定書在卷可按，復為被告所不
      爭執，從而依據上述，本件借款人鄭金山既有未依約清償情事，原告自得依約
      逕向被告請求負連帶清償責任，是被告此部分所辯尚不足採。又被告辯稱經濟
      不景氣，造成其收入短少，生活陷入困境，以致無力清償前開積欠之本息等情
      ，縱屬實情，亦無從作為其緩期清償之理由，是被告此部分所辯亦不足採。
（二）從而，原告本於消費借貸之連帶保證法律關係，訴請被告給付如主文所示之本
      金、利息及違約金，即屬正當，應予准許。
二、假執行之宣告：
    原告陳明願供擔保，聲請宣告假執行，核無不合，爰酌定相當擔保金額准許之。
三、據上論結，本件原告之訴為有理由，依民事訴訟法第七十八條、第三百九十條第
    二項，判決如主文。
中　　　華　　　民　　　國　　九十一　　年　　　五　　　月　　　二　　　日
                                  臺灣新竹地方法院民事第一庭
~B法　　　官　李承訓
右為正本係照原本作成。
如對本判決上訴，須於判決送達後廿日內向本院提出上訴狀。
~B法院書記官　吳玉蘭
中　　　華　　　民　　　國　　九十一　　年　　　五　　　月　　　二　　　日
